臺灣高等法院刑事判決　　　　　　　　94年度上訴字第1788號
上　訴　人
即　被　告　甲○○
選任辯護人　張瑞釗律師
上列上訴人因毒品危害防制條例案件，不服臺灣臺北地方法院92
年度訴字第1378號，中華民國94年 5月13日第一審判決（起訴案
號：臺灣臺北地方法院檢察署92年度偵字第6858號），提起上訴
，本院判決如下：
    主  文
原判決撤銷。
甲○○販賣第二級毒品未遂，處有期徒刑參年捌月，扣案含第二
級毒品ＭＤＡ、ＭＤＭＡ成分之藥丸二十顆（重五點一二公克，
驗後六顆破碎）及含第三級毒品Ｋ他命粉末二瓶（驗餘重一點四
八公克），均沒收銷燬之。
    事  實
一、甲○○明知俗稱搖頭丸之ＭＤＡ、ＭＤＭＡ、Ｋ他命（Keta
    mine）分屬毒品危害防制條例所規定之第二級毒品、第三級
    毒品，未經主管機關許可，不得非法持有、販賣。緣於民國
    九十二年一月（起訴書誤載為六月，應予更正）十七日凌晨
    一時三十分許，適有陳威任在台北市○○○路一百號DJ舞廳
    ，為台北市政府警察局信義分局警員王敏哲等人查獲持有第
    二級毒品大麻，並供稱：以0000000000號可向綽號「阿寬」
    （按即甲○○）購買毒品等情，王敏哲等遂要求陳適任佯裝
    購買毒品，於同日凌晨二時四四分五七秒，以其所使用之00
    00000000號行動電話，撥打甲○○使用之前開號碼行動電話
    與甲○○聯絡，稱：欲購買搖頭丸二十顆及Ｋ他命二瓶，總
    計價額新台幣（下同）六千六百元，甲○○竟意圖營利而應
    允，並約定在臺北市○○區○○街與昆明街口之幸福保齡球
    館前交易，且告知將前往買毒之人之服飾式樣顏色。同日三
    時四十分許，王敏哲即佯裝購買毒品之人，依約至前往，尚
    在附近便利超商購物，甲○○即舉手示意，王敏哲乃上前詢
    問是否「阿寬」？甲○○稱是，王敏哲即稱身上只有六千五
    百元可否？甲○○同意，王敏哲掏錢時又稱：只六千元，甲
    ○○遂稱：五百元下次再給，王敏哲乃將六千元交予甲○○
    ，甲○○隨即帶王敏哲至車牌號碼號GAR- 015號重型機車（
    為甲○○胞弟所有，當時由甲○○使用）旁，而後自該機車
    車後把手與座椅間夾縫拿取毒品，於交付毒品之際，王敏哲
    當場表明身分，在場埋伏之員警王治華等見狀，即上前逮捕
    ，而販毒未遂，並扣得含第二級毒品ＭＤＡ、ＭＤＭＡ成分
    藥丸二十顆（其中橘色藥錠六顆含有第二級毒品ＭＤＡ、Ｍ
    ＤＭＡ成分，淺粉紅色藥錠七顆、深粉紅色藥錠七顆，均含
    有第二級毒品ＭＤＭＡ成分，重五點一二公克，驗後六顆破
    碎）及含第三級毒品Ｋ他命粉末二瓶（警秤淨重一點七公克
    ，檢驗秤淨重一點五公克，驗餘重一點四八公克）。
二、案經臺北市政府警察局信義分局報告臺灣臺北地方法院檢察
    署檢察官偵查起訴及移送併辦。
    理  由
一、訊據上訴人即被告甲○○固坦承：九十二年一月十七日凌晨
    二時四四分五七秒，接獲陳威任電話要求購買毒品，且於同
    日三時四十分許，接受王敏哲所交付六千元，並帶領王敏哲
    前往放置扣案毒品之機車處取出毒品等事實不諱，惟矢口否
    認有何販賣毒品之犯行，辯稱：是向綽號「小孟」以原價調
    ，沒有賺錢等語，或辯稱：陳威任打電話來要伊幫忙調毒品
    ，在旁一名綽號「小孟」之球友聽到後就告訴伊有毒品可提
    供，「小孟」並告訴伊毒品放在騎樓下一部機車上面，請伊
    代為交易，故王敏哲到達後，伊即帶同王敏哲到該機車處，
    毒品是王敏哲自己去拿的。車號 GAR-015號機車係其胞弟所
    有，當時由伊使用，但案發當天該機車並未在現場，不可能
    藏毒等語。辯護人辯護稱：被告自始沒有販賣毒品意思，而
    是警方以釣魚方式查獲，若被告原本有販賣之意思，被告接
    到第一通電話時就可以達成交易約定，但被告先拒絕，因為
    陳威任是綽號「大耀」的朋友，而「小孟」又表示有毒品，
    故被告才向陳威任表示有毒品可提供，且若被告有販賣毒品
    ，身邊應不只有扣案的二十顆搖頭丸及二瓶Ｋ他命而已，故
    本件應屬陷害教唆情形等語。
二、經查：
（一）有關證人陳威任撥打行動電話與被告聯絡，後來雙方約定
      在臺北市○○區○○街與昆明街口之幸福保齡球館前交易
      等事實，為被告所不否認，核與證人陳威任證稱：被告之
      行動電話是敦化南路的舞廳一個人給我的，他說如果有需
      要買搖頭丸及Ｋ他命的話可以打這支電話，當天我用這支
      電話跟被告通話，我有說我要買搖頭丸、Ｋ他命，他告訴
      我價錢，我們約在萬華那裡，我就過去。後來我留在車上
      ，所以交付的情形我沒有看到等語相符（偵字第六八五八
      號卷第十一頁，第四五至四七頁，偵字第一七五八六號卷
      第十六至十七頁，原審卷第六五至六六頁），並有被告所
      使用之0000000000號行動電話，於九十二年一月十七日凌
      晨零時至四時之雙向通聯記錄在卷可稽（偵字第六八五八
      號卷第五四頁）， 此部分事實，堪予認定。
（二）被告辯稱係幫綽號「小孟」之人交易毒品，毒品非伊所有
      乙節，經查：
    證人王敏哲證稱：當時是深夜，被告就過來跟我打招呼，
      我稱身上只有六千五百元，可否算便宜，被告同意，我掏
      錢時又稱：只六千元，被告稱：五百元下次再給，我將六
      千元交予被告，，之後因為藥沒有在被告身上，到我從機
      車處查獲毒品有走短短一條路，我有看到毒品才會抓被告
      ，我記得被告沒有放在身上，而是放在機車尾燈上扶手和
      椅墊中間的縫隙裡面，我有看到被告伸手去拿一下，後來
      再跟他說說話，就看到他手上有毒品，我有問他為何把毒
      品放在那裡，他說因為最近警察抓很緊，我看到毒品之後
      ，被告還跟我說叫我要小心一點，叫我不要被警察抓到，
      我本來要把證件給他看，可是我同事就已經靠過來將他逮
      捕等語（原審卷第七九至八一頁，偵字第六八五八號卷第
      八頁至九頁之報告內容，按證人王敏哲於原審稱當時情形
      如報告所載），按被告若僅係幫忙小孟者交易，衡情，當
      應依所託收取價金，如何能當場擅自主張減少價金？是其
      所辯，已違常情，不能採信。何況，被告自承不知「小孟
      」真實姓名年籍，而毒品交易觸犯重罪，隱匿猶恐不及，
      豈會輕易使人知之？且當時小孟身處保齡球館內，而本件
      毒品交易地點就在保齡球館外，其自為之即可，何需冒風
      險委由無深交之被告為之？再者，果被告係受託交貨，衡
      情為警逮捕時，當會立即說明，以利警員逮捕人犯，並釐
      清責任，惟被告自承當場沒跟警察說等語（原審卷第八九
      頁），且被告於警詢時，亦未說明有此情況（偵字第六八
      五八號卷第十三至十五頁），顯見其情已虛，不能採信。
      至於證人程俊逸於原審證稱：當日伊與被告及「小孟」
      一同打球，被告確實有接到電話，也有與「小孟」交談，
      但聽不清楚談話內容，小孟當天沒有帶藥物等語（原審卷
      第四三至四四頁），是其既不清楚被告與所謂小孟者談話
      內容，則其證詞即不能證明被告所辯：毒品係「小孟」所
      有，且被告僅係受託代為交易毒品乙節，不能採為有利被
      告之證據。
（三）按刑事偵查技術上所謂之「釣魚」，係指對原已犯罪或具
      有犯罪故意之人，以設計引誘方式，使其暴露犯罪事證，
      而加以逮捕偵辦，純屬偵查犯罪技巧之範疇，並未違反憲
      法對於基本人權之保障，且於公共利益之維護有其必要性
      ，故以釣魚方式所蒐集之證據資料，有證據能力，此種情
      形，並無何陷害可言，不能援引「陷害教唆」求予免責（
      最高法院九十四年台上字第一九四○號判決意旨參照）。
      辯護人雖辯稱：被告未有販賣毒品之前科，且不認識證人
      陳威任，並曾予以拒絕，而於接獲第三通電話時才應允，
      顯見其原不具販賣毒品之犯意，而係遭警方計誘所致等語
      經查：被告於警詢稱：我接電話時，對方是誰我不知道，
      自稱「大耀」友人，問我有沒有東西我說要看看..... 第
      一通電話已說好價錢等語（偵字第六八五八號卷第十三頁
      反面至十四頁），是辯護人辯稱：被告曾拒絕等語，即與
      之不合，不能採信，且證人陳威任證稱：被告之行動電話
      是敦化南路的舞廳一個人給我的，他說如果有需要買搖頭
      丸及Ｋ他命的話可以打這支電話等語，顯見被告本即有販
      賣毒品之意，否則，豈會於不相識之人以電話詢問時，即
      說明價錢？被告原即有販賣毒品之意，則員警佯稱購買毒
      品，如前所述，不過係彰顯被告販賣毒品犯行，是辯護人
      辯稱陷害教唆，尚不足採。
（四）至被告辯稱：是原價調來，沒有賺錢乙節，且於警詢稱：
      跟朋友買來，搖頭丸每顆二百五十元，Ｋ他命一瓶八百元
      等語（同上偵卷第十五頁），似與被告本件販毒價格相同
      ，惟查：販毒為重罪，警方查緝甚嚴，若無利可圖，誰願
      甘冒重懲而為之？且被告與證人陳威任非親非故，衡情，
      亦無原價轉售之可能，再觀諸被告將毒品價格自約定之六
      千六百元，降至六千元，顯見六千元尚有利可圖，否則如
      何減價？亦即若被告果以原價轉售，則其本件毒品交易應
      收六千六百元，方符成本，惟被告少收六百元，豈不虧錢
      ？顯見被告辯稱：原價轉售未賺錢等語，不足採信。其自
      始即意圖營利，而販賣毒品，堪予認定。
（五）至被告辯稱：藏放毒品之機車並非其胞弟所有由其使用之
      車號 GAR-015號重型機車上，且上開機車當天並未在案發
      現場云云。然查：被告於警詢時稱：不知道為何上開機車
      會出現在案發現場等語（同上偵卷第十四頁），是被告辯
      稱：該機車不在案發現場等語，顯不可採，且該機車確係
      被告之弟陳冠山所有，有車號查詢重型機車車籍在卷可參
      （本院卷第十六頁），而本案台北市政府警察局信義分局
      刑事案件移送書上載明毒品係由前開車號之機車上所取出
      ，衡情，若毒品非自該機車取出，警方如何編撰車號？又
      如何能與被告之弟所有機車相符？是被告所辯，違背情理
      ，不足採信。
（六）綜上所述，被告所辯不足採信。此外，扣案藥丸二十顆（
      重五點一二公克，驗後六顆破碎）及粉末二瓶（警秤淨重
      一點七公克，檢驗秤淨重一點五公克，驗餘重一點四八公
      克），經鑑定結果，其中橘色藥錠六顆含有第二級毒品Ｍ
      ＤＡ、ＭＤＭＡ成分，淺粉紅色藥錠七顆、深粉紅色藥錠
      七顆均含有第二級毒品ＭＤＭＡ成分，白色粉末則屬第三
      級毒品Ｋ他命成分，此有臺北市政府警察局鑑驗通知書一
      紙在卷可稽（偵字第六八五八號卷第五三頁），事證明確
      ，被告犯行堪以認定。
三、本件被告雖基於販賣第二級、第三級毒品之犯意，著手實行
    販賣第二級毒品、第三級毒品之行為，然因佯稱購買之陳威
    任並無購買毒品真意，不能真正完成買賣，無從達到既遂之
    結果，自屬未遂犯，故核被告所為，係犯毒品危害防制條例
    第四條第五項、第二項販賣第二級毒品未遂罪、第三項販賣
    第三級毒品未遂罪，並均依法減輕其刑。被告因販賣而持有
    第二級毒品、第三級毒品之低度行為分別為販賣之高度行為
    所吸收，均不另論罪。被告以一行為同時販賣第二級毒品、
    第三級毒品未遂，為想像競合犯，應依刑法第五十五條之規
    定，從一重之販賣第二級毒品未遂罪處斷。另被告行為後，
    毒品危害防制條例固有修正，惟有關販賣第二、三級毒品之
    條次及刑度，均未變更，故不生比較新舊法問題，附此敘明
    。
四、原審以事證明確，予以論罪科刑，固非無見，惟事實欄漏未
    載明被告意圖營利，理由欄亦未說明被告如何販賣營利，尚
    有未洽，被告上訴意旨，猶執陳辭否認犯行，為無理由，然
    原判決既有上述可議之處，即屬不能維持，應由本院撤銷改
    判。爰審酌被告年輕力壯，竟不思上進販賣毒品，且毒品對
    社會危害不小，販賣未遂，被告犯罪之動機、目的、犯後飾
    事辭否認之態度等一切情狀，量處如主文第二項所示之刑。
五、扣案含第二級毒品ＭＤＡ、ＭＤＭＡ成分之藥丸二十顆（重
    五點一二公克，驗後六顆破碎）及含第三級毒品Ｋ他命粉末
    二瓶（淨重一點五公克，驗餘重一點四八公克），均應依毒
    品危害防制條例第十八條第一項前段沒收銷燬之。至於扣案
    之0000000000號行動電話 1支，雖為被告所有，然並非專供
    販賣毒品所用之物，爰不予宣告沒收，併此敘明。
六、移送原審併辦部分（九十二年度偵字第一七五八六號）與起
    訴部分為同一事實，屬同一案件，本院自得一併審酌，附此
    敘明。
據上論斷，應依刑事訴訟法第三百六十九條第一項前段，第三百
六十四條，第二百九十九條第一項前段，毒品危害防制條例第四
條第五項、第二項、第三項、第十八條第一項前段，刑法第十一
條前段、第五十五條、第二十條前段，判決如主文。
本案經檢察官鄭龍照到庭執行職務。
中　　華　　民　　國　　94　　年　　7　　月　　26　　日
　　　　　　　　　刑事第二十一庭審判長法　官　溫耀源
　　　　　　　　　　　　　　　　　    法　官　吳  燦
　　　　　　　 　 　　　　　　　　　　法　官　周政達
以上正本證明與原本無異。
如不服本判決，應於收受送達後十日內向本院提出上訴書狀，其
未敘述上訴之理由者並得於提起上訴後十日內向本院補提理由書
（均須按他造當事人之人數附繕本）。
                                      書記官  陳菊珍
中　　華　　民　　國　　94　　年　　7 　　月　　26　　日
附錄：本案論罪科刑法條全文
毒品危害防制條例第四條
製造、運輸、販賣第一級毒品者，處死刑或無期徒刑；處無期徒
刑者，得併科新台幣1,000萬元以下罰金。
製造、運輸、販賣第二級毒品者，處無期徒刑或7年以上有期徒
刑，得併科新台幣700萬元以下罰金。
製造、運輸、販賣第三級毒品者，處5年以上有期徒刑，得併科
新台幣500萬元以下罰金。
製造、運輸、販賣專供製造或施用毒品之器具者，處1年以上7年
以下有期徒刑，得併科新台幣100萬元以下罰金。
前四項之未遂犯罰之。
